【裁判字號】    98,交抗,1293
【裁判日期】    980511
【裁判案由】    違反道路交通管理處罰條例
【裁判全文】
臺灣高等法院交通事件裁定            98年度交抗字第1293號
抗  告  人
即受處分人  怡和興有限公司
法定代理人  甲○○
上列抗告人因違反道路交通管理處罰條例案件，不服臺灣桃園地
方法院，中華民國98年3月25日所為裁定（98年度交聲字第299號
），提起抗告，本院裁定如下：
    主  文
抗告駁回。
    理  由
一、原處分意旨略以：案外人乙○○駕駛異議人即受處分人怡和
    興有限公司所有車牌號碼508-TJ自用一般大貨車，於民國於
    97年12月4 日15時33分許，行經國道三號158.9 公里大甲地
    磅，為國道公路警察局第7 警察隊大甲分隊攔停舉發該車輛
    「經會同司機過磅總重18.84 噸，核重17噸，超載1.84噸」
    之違規，並填製公警局交字第Z00000000 號違規通知單（下
    稱本案違規通知單）。再經原處分機關於98年1 月12日以桃
    監裁罰字第裁52-Z00000000號違反道路交通管理事件裁決書
    （下稱本案裁決書）認異議人違反道路交通管理處罰條例第
    29條之2 第3 項之規定，裁處罰鍰新台幣（下同）12,000元
    整。
二、聲明異議意旨略以：異議人所有車牌號碼508-TJ自用一般大
    貨車，載運物為報廢汽車零件，於97年12月4 日在嘉義市朴
    子金龍寓地磅未載人總重18,360公斤，一路行經高速公路斗
    南、員林、大甲、龍潭等地磅，於大溪下交流道，中途並未
    加油及下交流道。惟大甲收費站北上地磅測得重量18840 公
    斤，其餘三個地磅未出現超載情事，雖經當場向執勤員警表
    示斗南、員林收費站地磅均未有超載情事，仍不被接受，而
    執意舉發超載後，再經龍潭收費站北上地磅亦未逾18500 公
    斤，顯見該地磅明顯誤差過大，大甲地磅顯然違反衡器檢定
    檢查技術規範，地秤之公差為負載秤重之1000分之一，再則
    車行進地磅時，車未停妥即予確定磅重，使車輛煞車瞬間不
    正確的總重量予以認定而違法舉發，故對該裁決書之處分實
    難信服，請求撤銷原處分云云。
三、原裁定意旨略以：異議人車輛超載之事實有本案違規通知單
    、國道高速公路警察局第七警察隊大甲地磅站北上車道超載
    車輛個別資料表各1紙在卷可稽，復為異議人所不否認，此
    等事實自足堪認定。而大甲地磅之前是否有類似異議案件，
    業經證人即本案舉發警員高乃立於原審證稱否認。異議人雖
    質疑相同的貨車載物為何行經斗南、員林、後龍、龍潭收費
    站地磅，仍可按鈴通過，卻在大甲收費站地磅攔停過磅不合
    格，惟經原審電話詢問內政部警政署國道警察局第7警察隊
    隊部後龍分隊、第4警察隊隊部斗南分隊、第3警察隊隊部員
    林分隊車號，異議人所有車牌號碼508-TJ自用一般大貨車於
    97年12月4日下午行經後龍、斗南、員林收費站過磅資料，
    惟該地磅站僅有紀錄過磅重量資料，若無超重情況下，並不
    會留下車牌號碼紀錄。且大甲地磅之固定磅秤既經經濟部標
    準檢驗局度量衡器檢定合格，足認於本件秤量時在法定公差
    內，而測得重量係經電子儀器直接列印，並無人為操縱測得
    重量數據之可能性，且證人亦證稱任職1年內本件為第1次爭
    執地磅精準度異議案件，是尚無證據證明該站之地磅有明顯
    誤差，尚難以異議人提出之於嘉義朴子民間私人地磅站秤重
    結果推翻每年定期檢定合格之大甲地磅秤量結果，並以原處
    分漏未為「並記汽車違規紀錄一次」之裁罰，有不當之處，
    而原處分予撤銷，另為怡和興有限公司汽車所有人，汽車裝
    載貨物超過核定之總重量，處罰鍰新臺幣壹萬貳仟元，並記
    汽車違規紀錄壹次之諭知等語。
四、按貨車裝載貨物不得超過核定之總重量，道路交通安全規則
    第79條第1 項第1 款定有明文。復按汽車裝載貨物超過核定
    之總重量、總聯結重量者，處汽車所有人罰鍰，並記汽車違
    規紀錄一次，其應歸責於汽車駕駛人時，除依第三項處汽車
    駕駛人罰鍰及依第六十三條第一項第二款記點外，汽車所有
    人仍應記該汽車違規紀錄一次。有前二項規定之情形者，應
    責令改正或當場禁止通行，並處新臺幣一萬元罰鍰，超載十
    公噸以下者，以總超載部分，每一公噸加罰新臺幣一千元；
    超載逾十公噸至二十公噸以下者，以總超載部分，每一公噸
    加罰新臺幣二千元；超載逾二十公噸至三十公噸以下者，以
    總超載部分，每一公噸加罰新臺幣三千元；超載逾三十公噸
    者，以總超載部分，每一公噸加罰新臺幣五千元。未滿一公
    噸以一公噸計算，道路交通管理處罰條例第29條之2 第1 項
    、第3 項亦有明文。對於汽車裝載貨物超過核定之總重量之
    處罰，道路交通管理處罰條例第29條之2 規定甚明，而依據
    道路交通管理處罰條例第92條第2 項「輕微違規勸導」之授
    權規定，交通部制定「違反道路交通管理事件統一裁罰標準
    及處理細則」，該行政規則第12條第13款規定「駕駛汽車裝
    載貨物超過核定之總重量或總聯結重量，未逾百分之十，而
    未嚴重危害交通安全、秩序或發生交通事故，且情節輕微，
    以不舉發為適當者，交通勤務警察或依法令執行交通稽查任
    務人員得對其施以勸導，免予舉發」，其係考量執法使用之
    地磅容許誤差及為利舉發、處罰實務作業標準一致，惟依同
    條第3 項規定對於不聽勸導者，必要時，仍得舉發，有交通
    部95年12月29日交路字第0950012823號函在卷可參，再者，
    依據現行道路交通管理處罰條例內容，並無車輛超載如未逾
    10％得予免罰之規定，準此，因交通執法儀器使用上容有誤
    差，而以核定總重量10% 之寬限值內，賦予員警行政裁量權
    ，依據個案違規事實認定，是否以勸導代替取締，惟該寬限
    值並非法律明文，只要車輛在於實際上確已經有超載（重）
    之事實存在，則執勤警員依上述規定填單舉發，即不得認為
    違法，並無所謂超載（重）未達總重量10％者，即得免予舉
    發，而置上述道路交通管理處罰條例第29條之2 之規定不顧
    之理。查本件大甲收費站之地磅站異議人所有上揭自用一般
    大貨車過磅結果，總重18公噸840 公斤，有過磅單1 紙在卷
    可稽，依上開行政規則及函示，超過限定重量17公噸，即可
    舉發，更何況本件顯然已逾10% 寬限值，是員警依法舉發，
    並無違誤。
五、查本件抗告人雖抗告所屬車輛並未超重，而是所過磅之大甲
    地磅有明顯誤差，然在該磅秤已經經濟部標準檢驗局度量衡
    器檢定合格，且別無任何積極證據足以佐證該磅秤確係超出
    法定誤差之情況下，抗告人之超載行為仍應以道路交通管理
    處罰條例第29條之2之規定為斷。
六、綜上所述，本件抗告人既受處分人上揭違規行為，堪以認定
    ，應依法處罰，原審法院並以原處分漏未為「並記汽車違規
    紀錄一次」之裁罰，有不當之處，而抗告人違規行為明確，
    依道路交通管理處罰條例第29條第之2 第3 項及第1 項之規
    定，就上述交通違規行為，裁處抗告人罰鍰新台幣12,000元
    ，併予記抗告人汽車違規紀錄一次，於法核無不合。本件抗
    告人抗告意旨摘原審裁定不當，所辯均無可採，其抗告核無
    理由，應予駁回。
據上論結，應依道路交通案件處理辦法第26條，刑事訴訟法第41
2 條，裁定如主文。
中    華    民    國    98    年    5     月    11    日
                  交通法庭審判長法  官  吳昭瑩
                                法  官  李正紀
                                法  官  李釱任
以上正本證明與原本無異。
不得再抗告。
                                書記官  張玉如
中    華    民    國    98    年    5     月    12    日


司法院資訊處製作；財團法人民間司法改革基金會備份。
